【裁判字號】    99,易,1875
【裁判日期】    990929
【裁判案由】    傷害等
【裁判全文】
臺灣板橋地方法院刑事判決              99年度易字第1875號
公  訴  人  臺灣板橋地方法院檢察署檢察官
被      告  丙○○
            甲○○
上列被告因傷害等案件，經檢察官提起公訴（99年度偵字第
13519 號），本院判決如下：
    主  文
丙○○傷害人之身體，處拘役伍拾日，如易科罰金，以新臺幣壹
仟元折算壹日。
甲○○無罪。
    事  實
一、丙○○與甲○○為親戚關係，雙方素有嫌隙，甲○○於民國
    99年4 月4 日晚間7 時30分許，行經丙○○位於臺北縣鶯歌
    鎮○○○路330 巷1 號住處門前時，因丙○○吐口水之動作
    使甲○○深覺受辱，遂與丙○○發生口角爭執，並憤而抓住
    丙○○領口理論。詎丙○○明知甲○○為身材瘦小且年逾五
    十歲之女性，並因罹患子宮頸癌等疾病而多次住院治療，身
    體虛弱，在其孫丁○○已到場協助之情形下，僅需合力將甲○○拉開即可，惟其竟因一時氣憤，而基於傷害人身體之犯
    意，徒手毆打甲○○之臉頰，並將甲○○猛力推倒在地，使
    甲○○因而受有腦震盪、胸部挫傷、臉部挫傷、腹部挫傷等
    傷害。
二、案經甲○○訴由臺北縣政府警察局三峽分局報請臺灣板橋地
    方法院檢察署檢察官偵查起訴。
    理  由
壹、證據能力部分：證人丁○○、乙○○於警詢、偵查中所為之
    證述、被告丙○○、甲○○二人彼此間就他方於警詢及偵查
    中所為之指訴、恩主公醫院醫師林憶直、林口長庚醫院醫師
    胡永青、洪志宏、黃燦龍所開立之診斷證明書各一紙，雖均
    係被告二人以外之人於審判外之言詞及書面陳述，然經本院
    於審判期日提示被告二人後，渠等就證據能力方面並未聲明
    異議（僅爭執證明力），復查無有顯不可信之情形，本院認
    如引用作為證據應屬適當，依刑事訴訟法第159 條之5 規定
    ，即均有證據能力。
貳、被告丙○○部分：
一、訊據被告丙○○固坦承於上開時、地有與告訴人甲○○發生
    口角爭執及互相拉扯之事實，惟矢口否認有何傷害犯行，辯
    稱：當時係告訴人甲○○抓住其領口使其無法呼吸，後來在
    彼此拉扯之情形下雙雙摔倒在地，伊並未出手毆打告訴人甲○○云云。
二、經查：
(一)被告丙○○於告訴人甲○○確於上開時、地發生口角並彼此
    拉扯，後被告丙○○之孫丁○○聽聞爭吵聲外出查看即從中
    介入，嗣告訴人甲○○確實摔倒在地而受有前揭傷害等事實
    ，為被告丙○○所供承不諱，核與證人即告訴人甲○○於警
    詢及偵查中、證人丁○○、乙○○於警詢、偵查及本院審理
    中就此部分所為之證述大致相符，並有告訴人甲○○所提恩
    主公醫院診斷證明書一紙附卷可稽，是此部分之事實堪以認
    定，合先敘明。
(二)證人即告訴人甲○○於警詢及偵查中均明確證稱被告丙○○
    確有毆打其臉頰及將其推倒在地成傷之行為，被告丙○○亦
    坦承當時確實有與告訴人甲○○拉扯，並有用手一直撥告訴
    人甲○○之行為（參見99年度偵字第13519 號偵查卷第43頁
    ）。雖告訴人甲○○自承當時確有以手拉住被告丙○○領口
    之動作，然查告訴人甲○○為民國46年生之女性，案發時已
    52歲餘，依本院當庭所見，其為一般嬌小身材之婦人，又告
    訴人甲○○因罹患子宮頸癌、腸阻塞、腹壁膿瘍等疾病，多
    次至林口長庚醫院接受化療、並於97年間住院接受小腸切除
    手術，98年9 月29日至同年10月9 日亦曾至林口長庚醫院住
    院治療等情，有其所提林口長庚醫院診斷證明書二紙在卷可
    按，證人丁○○於警詢中亦稱其知道告訴人甲○○原本身體
    病痛不少等語（參見上開偵查卷第6 頁背面），顯見告訴人
    甲○○平日之身體較為虛弱，並非身強力壯之人，此節亦為
    被告丙○○、證人丁○○一家所知悉。反觀被告丙○○雖已
    年滿七十歲，但依本院當庭所見，身材較為壯碩，說話亦中
    氣十足，應仍具有相當之氣力，應無疑義。
(三)是以告訴人甲○○較為虛弱之身材氣力，縱使拉住被告丙○○領口，以被告丙○○之力氣，加上其孫甫年滿二十歲之丁○○（民國78年生）在旁協助，應足以順利拉開告訴人甲○○。又一般人跌倒時，均會以手撐住地面保護頭部，惟告訴
    人甲○○摔倒在地後，竟受有腦震盪之傷害，可徵當時被告
    丙○○推開告訴人甲○○時，用力之猛，使告訴人甲○○無
    法以手順利撐地保護，因而使頭部受到撞擊甚明。再由告訴
    人甲○○受傷部位觀之，除因跌倒在地所造成之腦震盪外，
    並受有胸部挫傷、臉部挫傷、腹部挫傷等傷害，若被告丙○○僅係欲推開告訴人甲○○，使其放開其領口，又豈會造成
    告訴人甲○○臉部及胸腹部之傷害？故由上情觀之，可知本
    件雖告訴人甲○○有出手拉住被告丙○○領口之動作，然以
    被告丙○○及其孫丁○○之力，大可順利將告訴人甲○○拉
    開，詎被告丙○○竟傷及告訴人甲○○之臉部，及猛推開告
    訴人甲○○使其倒地而腦震盪，可徵被告丙○○當時已非單
    純基於分開告訴人甲○○之意思，而係動了怒氣，故基於傷
    害之犯意毆打告訴人甲○○之臉頰，並猛力推倒告訴人甲○○使其受傷，至為灼然。
(四)綜上所述，被告丙○○所辯，尚非可採。另證人丁○○乃其
    孫，於偵查中更同遭告訴人甲○○提告，具有偏袒其祖父丙○○之動機，是其所證，自難逕採為有利於被告丙○○之證
    據。從而本件當以證人即告訴人甲○○所述，與其所受傷勢
    等客觀情狀相符，較為可信。據此，本案事證明確，被告丙○○之傷害犯行，堪以認定。
三、論罪科刑部分：
(一)核被告所為，係犯刑法第277 條第1 項之傷害罪。
(二)本院爰審酌被告丙○○僅於十餘年前有賭博等前科，有臺灣
    高等法院被告前案紀錄表一份在卷可按，素行尚可，其雖與
    告訴人甲○○間有財務糾紛，惟不思理性解決，而以挑釁之
    方式引起紛爭，更造成本件之肢體衝突，應予非難，其犯罪
    之動機、目的、徒手傷害之犯罪手段、告訴人甲○○所受之
    傷害不輕，兼衡被告丙○○已年逾七十歲，犯罪後未坦承犯
    行，且未與告訴人甲○○達成和解、賠償損失之犯後態度等
    一切情狀，量處如主文所示之刑，並諭知易科罰金之折算標
    準，以資懲儆。
、被告甲○○部分：
一、公訴意旨略以：被告甲○○於上開衝突發生過程中，基於公
    然侮辱之犯意，在該巷巷口以「幹你娘機八」、「你好卡好
    」等語辱罵告訴人丙○○，並基於傷害之犯意拉扯告訴人丙○○，使告訴人丙○○因而跌倒在地，受有右膝挫傷之傷害
    。因認被告甲○○所為，係涉犯刑法第309 條第1 項之公然
    侮辱罪及同法第277 條第1 項之傷害罪等語。
二、按犯罪事實應依證據認定之，無證據不得認定犯罪事實；又
    不能證明被告犯罪者，即應諭知無罪之判決，刑事訴訟法第
    154 條第2 項、第301 條第1 項分別定有明文。次按認定不
    利於被告之事實，須依積極證據，苟積極證據不足為不利於
    被告事實之認定時，即應為有利於被告之認定，更不必有何
    有利之證據；又告訴人之告訴，係以使被告受刑事訴追為目
    的，是其陳述是否與事實相符，仍應調查其他證據以資審認
    ，最高法院30年上字第816 號、52年台上字第1300號判例意
    旨可資參照。
三、本件公訴意旨認被告涉有前揭罪嫌，無非係以證人丙○○、
    丁○○之指述及告訴人蘇定文所提恩主公醫院診斷證明書一
    紙為主要論據。訊據被告甲○○固坦承於上開時、地有拉告
    訴人丙○○領口之事實，惟堅決否認有公然侮辱及傷害之犯
    行，辯稱：當時係告訴人丙○○以三字經辱罵伊，因伊母親
    業已過世，方憤而拉告訴人丙○○領口表示可以去墓地找伊
    母親，伊並未以前揭言語辱罵告訴人丙○○。又雙方發生拉
    扯後，告訴人丙○○之孫即證人丁○○即出來查看，見狀即
    與告訴人丙○○一起動手毆打，伊因而昏倒在地，並未傷害
    告訴人丙○○等語。經查：
(一)告訴人丙○○固提出恩主公醫院之診斷證明書一紙，證明其
    受有右膝挫傷之傷害，然查本案係發生於99年4 月4 日晚間
    ，惟告訴人丙○○所提診斷證明書卻係其於同年4 月6 日門
    診後所開立，有該診斷證明書一紙附卷可稽，距離案發時間
    已有一天半以上之時間。而右膝挫傷乃係十分容易造成之傷
    害，是其所受右膝挫傷之傷害，是否確為與被告甲○○拉扯
    過程中所造成，已非無疑。況本案被告甲○○恰好係於99年
    4 月6 日晚間6 時許至臺北縣政府警察局三峽分局鶯歌分駐
    所製作警詢筆錄，以一般製作警詢筆錄之流程而言，報案時
    間應會更早，待承辦警員初步了解報案內容後，才會開始製
    作警詢筆錄。而告訴人丙○○與被告甲○○為同一條巷子之
    鄰居及親戚，在被告甲○○欲至警局報案前，很可能已有所
    聽聞，是在此情形下，告訴人丙○○竟於同一日至醫院驗傷
    ，且為十分容易造成之右膝挫傷，動機亦啟人疑竇，在司法
    實務上不能排除係以此作為對抗被告甲○○提告之武器（即
    以此為籌碼，逼使被告甲○○為避免誤遭判決有罪之風險，
    而願意無條件撤回對告訴人丙○○所提告訴）。此外，證人
    丁○○為告訴人丙○○之孫，所證難免令人有偏袒告訴人丙○○之疑慮，自亦難佐證告訴人丙○○之指訴。故綜合上情
    觀之，被告甲○○雖確有拉住告訴人丙○○領口之動作，然
    僅憑該份有瑕疵之診斷證明書，在無其他足夠之積極證據加
    以佐證下，實尚難認定告訴人丙○○有因此倒地受有右膝挫
    傷之傷害。
(二)再就公然侮辱部分而言，僅有告訴人丙○○及其孫丁○○之
    證述為據，因渠等為祖孫關係，利害相同，故尚難以證人丁○○之證述作為告訴人丙○○指訴之補強證據。又因本案係
    被告甲○○先於99年4 月6 日對丙○○、丁○○祖孫提告，
    後告訴人丙○○才於同年4 月13日反告被告甲○○，是如前
    所述，實亦不能排除告訴人丙○○有以此作為反制被告甲○○提告之可能性，則在此情形下，僅憑告訴人丙○○及證人
    丁○○之證述，證明力尚有不足，即難證明被告甲○○確有
    公訴意旨所指以前揭語句公然辱罵告訴人丙○○之行為（前
    述被告丙○○經認定有罪，並非僅憑告訴人甲○○之片面指
    訴，而係依當時雙方身材氣力、人數及傷勢程度、部位等客
    觀情狀暨被告丙○○部分供述綜合研判後，補強告訴人甲○○之證述，才得出有罪之心證，與此處僅有告訴人丙○○及
    其孫丁○○片面指訴，查無其他積極證據可資補強之情形不
    同，附此敘明）。
四、綜上所述，本件依調查所得證據尚不足以證明告訴人丙○○
    所受右膝挫傷之傷害係因被告甲○○當天拉扯其領口之行為
    所造成，亦無法證明被告甲○○有以前揭語詞辱罵告訴人丙○○，是本院就被告甲○○是否有對告訴人丙○○公然辱罵
    及拉扯成傷之事實，認猶有合理之懷疑，尚未得有罪之確信
    。此外，復查無其他積極證據足資證明被告甲○○確有公訴
    意旨所指之公然侮辱及傷害犯行，揆諸前揭法條及判例意旨
    ，其犯罪尚屬不能證明，依法自應就被告甲○○部分諭知無
    罪之判決。
據上論斷，應依刑事訴訟法第299 條第1 項前段、第301 條第1
項，刑法第277 條第1 項、第41條第1 項前段，刑法施行法第1
條之1 第1 項、第2 項前段，判決如主文。
本案經檢察官陳旭華到庭執行職務。
中    華    民    國    99    年    9     月    29    日
                  刑事第九庭    法  官 張紹省
以上正本證明與原本無異。
如不服本判決應於送達後十日內向本院提出上訴狀。
                                書記官 周雅玲
中    華    民    國    99    年    9     月    29    日
附錄本案論罪科刑法條全文：
中華民國刑法第277條第1項
傷害人之身體或健康者，處三年以下有期徒刑、拘役或一千元以
下罰金。

司法院資訊處製作；財團法人民間司法改革基金會備份。
